臺灣桃園地方法院民事裁定
110年度消債更字第334號
聲  請  人  
即  債務人  鄭石安
代  理  人  汪哲論律師（法扶律師）
上列當事人因消費者債務清理條例聲請更生事件，本院裁定如下
：
    主  文
債務人鄭石安自民國一一一年一月二十七日下午五時起開始更生
程序。並命司法事務官進行本件更生程序。
    理  由
一、本件聲請意旨略以：聲請人目前打零工，每月薪資約新臺幣
    （下同）2 萬4000元，名下除機車一台外，別無任何財產，
    無擔保或無優先權之債務總額82萬2683元，雖曾於民國110 
    年4月間向本院聲請消費者債務清理之調解，然因最大債權
    銀行中國信託商業銀行股份有限公司（下稱中信銀行）調解
    期日未到庭，以致調解不成立，又聲請人無擔保或無優先權
    之債務總額未逾1200萬元，且未經法院裁定開始清算程序或
    宣告破產，爰聲請裁定准予更生等語。
二、按債務人不能清償債務或有不能清償之虞者，得依消費者債
    務清理條例所定更生或清算程序，清理其債務；債務人無擔
    保或無優先權之債務總額未逾1200萬元者，於法院裁定開始
    清算程序或宣告破產前，得向法院聲請更生；法院開始更生
    程序之裁定，應載明其年、月、日、時，並即時發生效力，
    消費者債務清理條例（下稱消債條例）第3 條、第42條第1
    項及第45條第1 項分別定有明文。又按債務人對於金融機構
    負債務者，在聲請更生或清算前，應向最大債權金融機構請
    求協商債務清償方案，或向其住、居所地之法院或鄉、鎮、
    市、區調解委員會聲請債務清理之調解；協商或調解成立者
    ，債務人不得聲請更生或清算。但因不可歸責於己之事由，
    致履行有困難者，不在此限；消債條例施行前，債務人依金
    融主管機關協調成立之中華民國銀行公會會員，辦理消費金
    融案件無擔保債務協商機制與金融機構成立之協商，準用前
    2項之規定，此見同條例第151 條第1 項、第7 項、第8 項
    、第9 項規定甚明。
三、經查：
（一）關於前置協商之要件：聲請人前向本院聲請消費者債務清
      理之調解，因最大債權銀行中信銀行主張與債務人無協商
      之可能，且其餘債權人均未出席，以至調解不成立等情，
      有調解不成立證明書1 份附卷可按（見司消債調卷72頁）
      ，並經本院調取110 年度司消債調字第196 號卷宗核閱屬
      實，則聲請人聲請更生即合乎協商前置之程序要件。
（二）關於聲請人之債務總額：聲請人於其所提債權人清冊中記
      載，債權總金額為82 萬2683元，惟經本院司法事務官函
      請全體債權人陳報債權結果，據最大債權銀行台新銀行陳
      報聲請人負欠金融機構對外無擔保債權總額合計67萬7644
      元（見司消債調卷第66頁）；另有非金融機構之勞動部勞
      工保險局陳報債權10萬6073元、元大國際資產管理股份有
      限公司陳報債權37萬4425元、衛生福利部中央健保署陳報
      債權3 萬3187元、台新資產產管理股份有限公司陳報債權
      149萬7563元（見司消債調卷第48頁、第50-52頁、第56頁
      、第58頁），依此聲請人負欠無擔保之債務總額為269萬8
      892元（計算式：67萬7644元＋10萬6073元＋37萬4425元＋3
      萬3187元＋149萬7563元），若以銀行公會就消費者債務清
      理前置調解所得提供之最優惠分180 期零利率方案計算，
      每期還款金額為1 萬4938元（計算式：268萬8892元÷180
      期＝1萬4938元，元以下四捨五入）。
（三）關於聲請人之財產及收入：聲請人名下除100年出廠之普
      通重型機車一部外，別無任何財產乙節，有系爭機車之行
      車執照在卷可憑（見本院卷第32頁）。雖聲請人提出之10
      7 、108 年度綜合所得稅各類所得資料清單所示（見司消
      債調卷第20-21 頁），其於各該年度所得總和為22萬2385
      元，惟聲請人陳報其現打零工維生，每月薪資約為2萬400
      0元，並提出收入切結書等件為證（見本院卷第81頁），
      佐以聲請人經法律扶助基金會律師代理，聲請人應已明瞭
      陳述不實將遭受之不利益，故本院暫以2萬4000元列計其
      每月收入。
（四）關於聲請人每月必要支出：
    ⒈聲請人個人必要支出：依聲請人最新陳報內容僅陳明每月
      必要支出金額為1萬8337元，而未明列各項支出之數額、
      原因及種類，亦未就上開支出提出相關單據，然本院審酌
      此金額未逾行政院衛生福利部所公告110 年桃園市每人每
      月最低生活費用每人每月為1 萬5281元之1.2 倍即1 萬83
      37元之範圍（參酌消債條例第64條之2 第1 項之規定），
      是以1 萬8337元為聲請人個人每月必要之支出，尚屬合理
      。　 
    ⒉父親扶養費用：
　　  聲請人自陳父親身體狀況不佳，每月與胞弟共同扶養父親
      ，業據其提出戶籍謄本、身心障礙證明等件附卷可佐（見
      司消債調卷第9頁、第30頁）。經查，聲請人父親現年63
      歲（47年出生），雖未逾法定退休年齡，然聲請人父親已
      近退休年齡，且為重度身心障礙患者，衡情已不易尋求穩
      定工作，名下雖有多筆不動產，然均為共有之農地，且應
      有部分甚小，經濟價值不高（見本院卷第29-31頁），仍
      應認有扶養之必要。本院衡以老年人日常生活較為單純，
      其支出應較成年人為低，爰依110 年度桃園市每人每月最
      低生活費之即1萬5281 元為標準，並扣除受撫養人即其父
      每月可領取之身心障礙補助5065元、勞保年金8162元，並
      經2名扶養義務人分攤後，核估聲請人應負擔其父之扶養
      費金額應為1027元【計算式：（1萬5281元－5065元－8162
      元）÷2＝1027元，小數點以下四捨五入】。是聲請人主張
      每月應負擔之父親扶養費在1027元之範圍內，尚屬合理，
      准予列計，超過部分則應剔除。
　　⒊準此，聲請人之每月必要支出合計為1 萬9364元（計算式
      ：1 萬8337元＋1027元）。
（五）結算：聲請人名下100年出廠之普通重型機車，已過折舊
      年限，堪認幾無殘值，除此之外，已無任何財產。以聲請
      人上開收入扣除必要支出後，每月餘額僅4636元（計算式
      ：2 萬4000元－1萬9364元），顯無法負擔前開分180 期，
      每月1 萬4938元清償之還款方案。是本院審酌聲請人之收
      入財產、勞力及生活費用支出等狀況，堪認其客觀上對於
      前開債務確有不能清償債務之虞情事，而有藉助更生制度
      調整其與債權人間之權利義務關係而重建其經濟生活之必
      要。
四、綜上所述，聲請人係消費者，已達不能清償債務之程度，經
    消費者債務清理調解不成立，而查無消債條例第6 條第3 項
    、第8 條或第46條各款所定應駁回更生聲請之事由，則本件
    聲請，應屬有據，爰裁定准許，並依同條例第16條第1 項規
    定，命司法事務官進行更生程序如主文所示。
五、本院裁定准許開始更生程序，俾使聲請人得以重建經濟生活
    ，惟本裁定不生免責效力，須聲請人於更生程序中與債權人
    協定更生方案，並持續履行，始能依消債條例第73條免責，
    附此敘明。
中　　華　　民　　國　　111 　年　　1 　　月　　27　　日
                  民事第三庭  法　官　吳為平
以上正本係照原本作成。
本裁定不得抗告。
本裁定業於111年1月27日下午5時公告。
中　　華　　民　　國　　111 　年　　1 　　月　　27　　日
                              書記官  蘇玉玫
附記：
本件業已裁定開始更生程序，債權人不論有無執行名義，非依更
生程序，不得行使其權利；債務人亦不得對除有優先權債權人以
外之債權人再為任何清償行為。